【裁判字號】    88,上訴,4152
【裁判日期】    890329
【裁判案由】    誣告
【裁判全文】
台灣高等法院刑事判決                          八十八年度上訴字第四一五二號
    自  訴  人
    即  上訴人  乙○○
    被      告  甲○○
右上訴人因被告誣告案件，不服台灣桃園地方法院八十七年度自字第二一六號，中華
民國八十八年八月六日第一審判決，提起上訴，本院判決如左：
        主  文
上訴駁回。
        理  由
一、自訴意旨略以：被告甲○○係自訴人之弟簡源森之妻，曾在自訴人所經營之龍纖
    公司擔任會計，因龍纖公司盈餘頗高，被告覬覦公司之財產，竟到處興風作浪，
    自訴人見勢不得已，乃要求被告離職。詎被告於離職後，懷恨在心，處處與自訴
    人作對，並屢對自訴人興訟。迨民國（下同）八十五年八月二日，被告獲知自訴
    人向簡源森租用桃園縣蘆竹鄉○○街七十號房屋後，即表示不滿。自訴人為免租
    用之房屋遭被告侵入，乃將大門焊死。詎被告仍於八十六年七月六日撬開被焊死
    之鐵門入內，自訴人即針對上開事實對被告提出竊盜罪之告訴，惟因證據不足，
    獲不起訴處分。迨八十七年初，被告認為自訴人焊死鐵門之行為應成立強制罪，
    且指自訴人對其提出竊盜之告訴應成立誣告罪，乃向原審法院提起自訴，嗣且明
    知前開罪名難以成立，竟捏造自訴人於八十六年七月六日敲開鐵門進入屋內竊取
    衣物、傢俱等事實，一併自訴自訴人犯有竊盜罪，欲令自訴人受刑事處分，期間
    被告並提出偽造之十二張相片，證明其被竊前後之景象，意圖欺矇法院，歷經一
    、二審後，自訴人就竊盜罪部分，已獲判決無罪確定，足見被告自訴自訴人竊盜
    ，於主觀上顯有使自訴人受刑事處分之意思，客觀上，被告並無於前揭住所居住
    過之事實，是其所指自訴人竊盜顯屬虛構，洵非出於誤會或懷疑，因認被告涉有
    刑法第一百六十九條之誣告罪嫌云云。
二、按犯罪事實應依證據認定之，無證據不得推定其犯罪事實，刑事訴訟法第一百五
    十四條定有明文。又誣告罪之成立，以犯人明知所訴虛偽為構成要件，若誤認有
    此事實，或以為有此嫌疑，自不得遽指為誣告（最高法院二十年上字第七一七號
    判例參照）。
三、訊據被告固坦承於前揭時間曾對自訴人自訴竊盜，經原審及本院判決自訴人無罪
    等情不諱，惟堅決否認有誣告犯行，辯稱：伊於八十五年七月間偕同女兒搬至桃
    園縣蘆竹鄉○○街七十號房屋居住，於八十六年四月初前往中部參加法會結束後
    返家，發現鐵門遭鐵鍊鎖住，車庫之門亦已變形，而因之前伊曾遭人恐嚇，遂不
    敢繼續在上址住居，迨同年四月三十日即委請鐵工前往上址欲修復車庫，不意發
    現該住處鋁門窗被拆，衣物、家俱等散落一地，旋即報警處理，並拍照存證，惟
    當時仍不敢返家居住，愈數日伊欲返回前開住所時，又發現鐵門被焊死無法進入
    ，旋於同年七月六日僱工返回上址打開住處大門，發現屋內之衣物及部分傢俱不
    翼而飛，旋又拍照存證，實際上確有遭竊情事。因自訴人與被告間就前開桃園縣
    蘆竹鄉○○路七十號之使用權生有爭議，且自訴人除置放鐵架等物品於前揭屋內
    之外，復先後以鐵鍊鎖住大門及焊死鐵門，伊乃認為置放於屋內之衣物、傢俱係
    自訴人所竊取，乃對自訴人自訴竊盜，客觀上並非無所依據，自無誣告之故意等
    語。
四、經查：(一)被告於前開居住於上址之事實，業據證人即坐落桃園縣蘆竹鄉○○街
    七十二號屋主王文河於本院八十七年上易字第三二一二號竊盜案件調查時證稱：
    「我住力行街七十二號和她（指被告甲○○）鄰居，我在八十五年九月搬來住，
    那時七十號燈亮著，未見租他人，過一陣子看甲○○和她女兒進出‧‧‧。」等
    語（見本院八十七年上易字第三二一二號卷八十七年八月四日訊問筆錄），及證
    人楊秋旺於上開案件審理時結稱：「‧‧‧我曾在八十五年底或八十六年初曾去
    力行街四０號（應係七十號之誤）換窗簾軌道及百葉窗，她（指被告）在家，家
    裡有人住之擺設。」等語明確（見上開刑事案卷八十七年七月二十一日訊問筆錄
    ），並有訊問筆錄附卷可稽。又原審經向台灣電力公司桃園營業處及台灣省自來
    水公司第二區管理處桃園服務處查詢「桃園縣蘆竹鄉○○街七十號」自八十五年
    七月起至八十六年四月間用電、用水量結果，分別據覆：上開地址之用電量除八
    十五年七月份無用電量外於八十五年九月份用電量為一一八度；十一月份用電量
    為一０八度；八十六年一月用電量為一七三度；三月用電量為一二六度；五月份
    用電量為一０五度。水費部分則於八十五年八月及十二月份超過基本用水費，有
    台灣電力公司桃園營業處暨台灣省自來水公司第二區管理處桃園服務處函各一紙
    附卷可稽。且自訴人亦自承其向乃弟簡源森承租系爭力行街七十號房屋後，因與
    簡源森之妻即被告間衝突不斷，乃僅置放部分鐵架於庭院，不曾居住使用前揭房
    屋等語。是以被告所辯其於八十五年七月間起攜女返回系爭力行街七十號房屋住
    居乙節，即非不可採信。(二)被告於八十六年十二月六日向台灣桃園地方法院檢
    察署告訴自訴人竊盜罪，並於該署檢察官偵查終結前之八十七年二月十七日就同
    一案件向原審自訴被告竊盜，依其所提出上址遭竊前後之相片觀之，分別係於八
    十六年四月三十日及同年七月六日拍攝等情，有拍攝日期標明為同年四月三十日
    、七月六日之相片附卷可稽。且被告於八十六年四月三十日返回系爭力行街七十
    號房屋時，因發現屋內衣物、傢俱零亂不堪，曾報警處理並自行拍照存證等情，
    亦據證人即桃園縣警察局大園分局蘆竹分駐所警員龔家成，廖志偉到庭結屬實，
    足見被告所居住之上址曾遭行竊乙節，並非全然無據。雖自訴人指稱被告於原審
    八十七年自字第四十二號竊盜件所提出之竊盜前後對比之相片係出自剪接捏造云
    云。惟被告於自訴自訴人竊盜案件提出之相片，係分佈於四卷底片內，其中第一
    卷相片之拍攝日期係自八十六年四月十日起至同年月三十日，共計三十八張；第
    二卷相片之拍攝起迄日期自八十年四月三十日起至同年五月一日，共計三十七張
    ；第三卷相片之拍攝起迄日期自八十六年六月二十六日至七月六日，共三十七張
    ；第四卷相片之拍攝起迄日期自八十六年七月六日至同年月二十四日，共三十七
    張，其中提供做為前揭竊盜案件參佐之被竊前相片係攝於第一卷、第二卷相片中
    ，被竊後之相片係攝於第三卷、第四卷相片中，有被告提出依拍照日期、順序排
    列之相片一百四十九張附卷，且經原審及本院當庭勘驗被告提出之軟片內容，與
    前揭一百四十九張相片內容、次序相符，其間並夾雜著為數甚多之日常生活相片
    ，軟片編號完整未經剪接，有勘驗及調查筆錄為憑，故上開相片應非出自剪接捏
    造，自訴人執此爭辯，尚無足取。(三)自訴人曾搬運鐵架堆置於前揭房屋內，且
    為防止該屋遭被告侵入，乃將大門焊死，其後該屋鐵門於八十七年七月六日遭被
    告撬開等情，亦為其所自承，再依前開八十六年四月三十日及同年七月六日拍攝
    之相片相互比對結果，被告所稱屋內部分衣物傢俱有遺失短缺之情，尚非虛構，
    故其因與自訴人就系爭力行街七十號房屋之使用權限生有爭執，且認自訴人曾搬
    運鐵架堆置於前揭房屋內，並焊死大門，因而認定前揭短少之衣物、傢俱係自訴
    人所竊取，客觀上應屬合理懷疑，是其據以向檢察官提出竊盜告訴，並於偵查終
    結前轉向原審提起自訴，主觀上即難謂有誣告之故意，故雖前開案件自訴人經判
    決無罪確定，依首揭判例說明，亦不足以認定本件被告構成誣告罪。(四)再自訴人
    所提出其弟簡源森於八十六年十一月二十六日攝自上開住處之照片，係在被告指
    訴遭竊期日以後，不能證明該住處此遭翻動被竊之跡象，自難據為不利於被告之
    認定，又告訴人之弟簡源森與被告感情不睦，目前涉訟中，啟其對於本案自難期
    為公平之陳述，且審判處之陳述，不得作為證據，是自訴人提出之簡源森自白書
    ，亦不足提為斷罪資料。此外，復乏其他確切證據足資證明被告涉有上開犯行，
    自屬不能證明其犯罪。
四、原審因予諭知被告無罪之判決，經核尚無違誤，自訴人上訴意旨，仍執陳詞，指
    摘原判決不當，為無理由，應予駁回。
據上論斷，應依刑事訴訟法第三百六十八條，判決如主文。
中    華    民    國    八十九    年       三       月      二十九      日
                            台灣高等法院刑事第六庭
                          審判長法  官  陳  春  秋
                                      法  官  梁  力  求
                                      法  官  高  明  哲
右正本證明與原本無異。
如不服本判決應於收受送達後十日內向本院提出上訴書狀，其未敘述上訴之理由者並
得於提起上訴後十日內向本院補提理由書（均須按他造當事人之人數附繕本）。
                                      書記官  李  垂  福
中    華    民    國    八十九    年       四       月        一        日


司法院資訊處製作；財團法人民間司法改革基金會備份。
